【裁判字號】    97,家聲,306
【裁判日期】    970930
【裁判案由】    核定遺產管理人報酬
【裁判全文】
臺灣高雄地方法院民事裁定             97年度家聲字第306號
聲  請  人  楊雪貞即甲○○之遺產管理人
上列聲請人聲請核定遺產管理人報酬事件，本院裁定如下：
    主  文
聲請人任被繼承人甲○○（男，民國○○○年○月○○○日生，
身分證統一編號：Ｚ000000000號）遺產管理人之報酬
核定為新臺幣肆萬元。
程序費用由被繼承人甲○○之遺產負擔。
    理  由
一、按遺產管理人，得請求報酬，其數額由親屬會議按其勞力及
    其與被繼承人之關係酌定之；依本法之規定應開親屬會議時
    ，由當事人、法定代理人或其他利害關係人召集之；親屬會
    議不能召開或召開有困難時，依法應經親屬會議處理之事項
    ，由有召集權人聲請法院處理之，民法第1183條、第1129條
    、第1132條第2 項前段分別定有明文。
二、聲請意旨略以：聲請人前經本院以民國96年度財管字第161
    號民事裁定選任為被繼承人甲○○之遺產管理人，為執行遺
    產管理人職務，業已依法聲請本院以裁定准對被繼承人之繼
    承人、債權人及受遺贈人於一定期限內承認繼承、報明債權
    或為願受遺贈與否之聲明等事項為公示催告，並於97年7 月
    30日刊登於臺灣新生報；再被繼承人之遺產共有坐落高雄縣
    三民區○○段之土地及建物，鑑定價值分別為新臺幣（下同
    ）62萬元及220 萬2,000 元，今公示催告期間雖未屆滿，惟
    被繼承人之遺產業經債權人聲請人強制執行，為於強制執行
    程序中參與分配，又無被繼承人之親屬會議可以酌定報酬，
    爰請求酌定遺產管理報酬4 萬元。
三、經查：
  (一)本件被繼承人死亡後，因全體繼承人均拋棄繼承，且親屬會
    議未於法定期限內選定遺產管理人，本院乃依利害關係人高
    雄市稅捐稽徵處之聲請，選任聲請人為被繼承人之遺產管理
    人，業據本院依職權調取96年度財管字第161 號聲請卷宗核
    閱屬實；再被繼承人之全體繼承人均拋棄繼承，未於法定期
    限選定遺產管理人，堪認被繼承人親屬會議不能召開或召開
    有困難，揆之前揭規定，聲請人自得請求本院按其勞力及其
    被繼承人之關係酌定報酬之數額。從而，聲請人聲請本院酌
    定其任遺產管理人報酬之數額，即屬正當。
  (二)聲請人主張其為執行遺產管理人職務，業已依法聲請本院以
    裁定准對被繼承人之繼承人、債權人及受遺贈人於一定期限
    內承認繼承、報明債權或為願受遺贈與否之聲明等事項為公
    示催告，並於97年7 月30日刊登於臺灣新生報；再被繼承人
    之遺產共有坐落高雄縣三民區○○段之土地及建物，鑑定價
    值分別為62萬元及220 萬2,000 元之事實，業據其提出之97
    年度家催字第274 號裁定、本院自行收納款項統一收據、新
    生報分類廣告收據、收據、本院民事執行處通知影本各1 件
    為證，堪信為真正。
  (三)本院審酌聲請人業已為聲請公示催告、刊登報紙、閱卷等管
    理遺產行為，及處理後續事務所需時間之久暫、耗費之人力
    ，並參酌本件如由國有財產局擔任遺產管理人，依財政部訂
    頒之「代管無人承認繼承遺產作業要點」第14點第3 項規定
    請求管理遺產報酬之標準不得低於遺產現值百分之一，暨被
    繼承人遺產之價值等情，認聲請人擔任遺產管理人報酬之數
    額，應酌定為4 萬元，爰裁定如主文所示。
四、依非訟事件法第157 條、第24條第1項，裁定如主文。
中    華    民    國    97    年    9     月    30    日
                  家事法庭  法  官  伍逸康
如對本裁定抗告須於裁定送達後10日內向本院提出抗告狀。
正本係照原本作成。
中    華    民    國    97    年    9     月    30    日
                            書記官  蔡淑貞


司法院資訊處製作；財團法人民間司法改革基金會備份。
